臺灣新北地方法院板橋簡易庭小額民事判決
111年度板小字第853號
原      告  金扶輪公寓大廈管理委員會

法定代理人  曾素恩  
被      告  江圓玉  

訴訟代理人  藍銘洋  
上列當事人間請求給付管理費事件，經本院於民國111年9月13日
言詞辯論終結，本院判決如下：
    主      文
被告給付原告新臺幣玖萬參仟參佰陸拾元，及自民國一一○年十
一月六日起至清償日止，按週年利率百分之十計算之利息。
原告其餘之訴駁回。
訴訟費用新臺幣壹仟元由被告負擔玖佰元，餘由原告負擔。
本判決得假執行；但被告如以新臺幣玖萬參仟參佰陸拾元為原告
供擔保，免為假執行。
    事實及理由
壹、程序事項：
　　按訴狀送達後，原告不得將原訴變更或追加他訴。但請求基
    礎事實同一、擴張或減縮應受判決事項之聲明，不在此限，
    此參諸民事訴訟法第255條第l項第2、3款之規定自明。查，
    本件原告起訴時，訴之聲明原為：「債務人應給付債權人新
    台幣（下同）83,710元，及自支付命令狀繕本送達翌日止至
    清償日止，按年息百分之10計算之利息。」等語，嗣於本院
    民國111年9月13日言詞辯論期日，變更訴之聲明為：「被告
    應給付原告新臺幣93,360元，及自支付命令狀繕本送達翌日
    起至清償日止，按年息百分之10計算之利息及按年息百分之
    10計算之違約金。」等語。經核原告所為訴之追加、變更，
    揆之前開規定，核無不合，均應予准許。
貳、實體事項：　　
一、原告主張：被告所有坐落於新北市○○區○○○路00號11樓之4房
    屋（下稱系爭房屋），由原告管理社區（下稱系爭社區）事
    務，被告自107年1月1日起至110年12月31日止，積欠管理費
    用共計93,360元（下稱系爭管理費），爰依系爭社區安全管
    理辦法第5條第14款規定：「伍、本大廈嚴禁下列事項：十
    四、管理繳納期限為每月十日至二十日，逾期超過一個月未
    繳納者，按月加計利息，以年息10%計算，直至繳清為止。
    」，請求被告給付系爭管理費及依上開訴之聲明第一項年息
    10%計算之遲延利息。又依系爭社區住戶管理規約第17條規
    定：「公共基金或管理費積欠之處理：2.依規約執行、追討
    積欠管理費之住戶，並訴請法院命其給付應繳之金額及執行
    費用、延遲利息及百分之十懲罰性賠償並溯及既往。」，請
    求被告給付以93,360元按年息10%計算之違約金。為此，原
    告依系爭社區安全管理辦法第5條第14款、住戶管理規約第1
    7條規定及公寓大廈管理條例第21條規定提起本件訴訟，請
    求被告給付管理費等語，並聲明：被告應給付原告新臺幣93
    ,360元，及自支付命令狀繕本送達翌日起至清償日止，按年
    息百分之10計算之利息及按年息百分之10計算之違約金。
二、被告抗辯：被告為原告社區之區分所有權人，惟其配偶即訴
    外人藍銘洋係系爭社區之投資建造人。對於原告主張積欠之
    管理費不爭執，惟被告對於原告有數筆之不當得利債權存在
    ：㈠系爭社區地下二樓係訴外人藍銘洋與11位地主合建分配
    所得，除分配予地主之12個車位並扣除公共機電設備等空間
    外，其餘空間仍為訴外人藍銘洋所有，原告自87年起對無分
    配車位之機車位收取停車費，獲有不當得利1,396,800元（
    計算式：16車*300元*291月=1,396,800）。㈡系爭社區自89
    年出租頂樓與亞太電訊作為網路基地台使用，該頂樓亦屬訴
    外人藍銘洋所有，原告獲有不當得利2,136,000元（計算式
    ：月租8,000元*267月=2,136,000）。㈢系爭社區地下一樓門
    牌新北市○○區○○路○段0號地下一樓58號屬訴外人藍銘洋所有
    ，自87年起借用與原告作為文件庫房使用，原告獲有不當得
    利1,687,104元（一坪（4,500/7.75）*10.09坪*288月=1,68
    7,104元），綜上，原告共獲有5,219,904元之不當得利，被
    告得依民法334條之規定，主張抵銷系爭管理費，資為抗辯
    。並聲明：原告之訴駁回。
三、法院之判斷：
　　原告主張被告為系爭房屋所有權人，亦為伊所管理系爭社區
    之區分所有權人，被告於107年1月至110年12月31日止積欠
    之管理費為93,360元乙情，有系爭社區管理費欠繳資料表、
    建物所有權謄本、存證信函、區分所有權人會議紀錄、系爭
    社區住戶規約及安全管理辦法在卷可參，被告對於伊未繳納
    上開期間管理費之事實並不爭執，惟以其配偶藍銘洋對原告
    有不當得利債權存在而主張抵銷等語置辯。經查：
　㈠按區分所有權人或住戶積欠應繳納之公共基金或應分擔或其
    他應負擔之費用已逾二期或達相當金額，經定相當期間催告
    仍不給付者，管理負責人或管理委員會得訴請法院命其給付
    應繳之金額及遲延利息。公寓大廈管理條例第21條定有明文
    。又系爭社區安全管理辦法第5條第14款規定：「伍、本大
    廈嚴禁下列事項：十四、管理繳納期限為每月十日至二十日
    ，逾期超過一個月未繳納者，按月加計利息，以年息10%計
    算，直至繳清為止。」、系爭社區住戶管理規約第17條規定
    ：「公共基金或管理費積欠之處理：2.依規約執行、追討積
    欠管理費之住戶，並訴請法院命其給付應繳之金額及執行費
    用、延遲利息及百分之十懲罰性賠償並溯及既往。」，查本
    件被告積欠自107年1月1日至110年12月31日之管理費93,360
    元，經原告催告後仍未給付一節，此為被告所不爭，是原告
    依據上開規定，請求被告給付原告93,360元，及自支付命令
    狀善本送達翌日即110年11月6日起至清償日止，按年息10％
    計算之利息，為有理由，應予准許。
　㈡又原告雖請求被告支付積欠管理費按年息百分之10計算之違
    約金云云，但查，系爭社區住戶管理規約第17條規定：「公
    共基金或管理費積欠之處理：2.依規約執行、追討積欠管理
    費之住戶，並訴請法院命其給付應繳之金額及執行費用、延
    遲利息及百分之十懲罰性賠償並溯及既往。」等語，上開規
    約條文雖有規定「懲罰性賠償」，但未提及「週年利率」或
    「年息」之字眼，尚難認原告得據此請求按積欠管理費週年
    利率百分之10計算之違約金，原告此部分之主張，尚屬無據
    。
　㈢次按二人互負債務，而其給付種類相同，並均屆清償期者，
    各得以其債務，與他方之債務，互為抵銷，民法第334條第1
    項前段固有明文。惟民法第334條所稱之抵銷，係以二人互
    負債務，而其給付種類相同並均屆清償期者為要件，故得供
    債務人抵銷之債權，須為對於自己債權人之債權，而不得以
    對於他人之債權，對於債權人為抵銷（最高法院49年台上字
    第125號判例要旨參照）。本件被告以訴外人藍銘洋對於原
    告有多筆不當得利債權存在，應得抵銷系爭管理費債務等情
    置辯，惟查：原告為本件之債權人，而被告為債務人，被告
    以藍銘洋對原告之不當得利債權為抵銷之抗辯，並非以自己
    為債權人之債權主張抵銷系爭管理費債務，揆諸前開說明，
    被告不得以藍銘洋對於原告之債權主張抵銷系爭管理費債務
    ，是被告此部分之抗辯，應無可採。
四、從而，原告依系爭社區安全管理辦法第5條第14款、住戶管
    理規約第17條規定及公寓大廈管理條例第21條之規定，請求
    被告給付93,360元及自支付命令送達翌日即110年11月6日起
    至清償日止，按週年利率百分之10計算之利息，為有理由，
    應予准許。
五、本件判決事證基礎已臻明確，兩造其餘主張、陳述及所提證
    據，經本院審酌後，認與判決結果已無影響，爰不再一一論
    述，併予敘明。
六、本件係依小額程序為被告敗訴之判決，依民事訴訟法第436
    條之20條規定，應依職權宣告假執行；並依同法第392條第2
    項規定，依職權為被告如預供擔保，得免為假執行之宣告。
七、末按適用小額訴訟程序事件法院為訴訟費用之裁判時，應確
    定其費用額，民事訴訟法第436條之19定有明文，爰依民事
    訴訟法第79條之規定，確定本件訴訟費用額如主文第2項所
    示。
中　　華　　民　　國　　111 　年　　9 　　月　　30　　日
                  臺灣新北地方法院板橋簡易庭
                            法  官  許珮育
以上為正本係照原本作成。
如不服本判決，應於送達後20日內，向本院提出上訴狀並表明上
訴理由，如於本判決宣示後送達前提起上訴者，應於判決送達後
20日內補提上訴理由書（須附繕本）。
中　　華　　民　　國　　111 　年　  10 　　月　　1　　日
                            書記官  吳昌穆
附錄：
一、民事訴訟法第436條之24第2項：
    對於小額程序之第一審裁判上訴或抗告，非以其違背法令為
    理由，不得為之。
二、民事訴訟法第436條之25：
    上訴狀內應記載上訴理由，表明下列各款事項：
    (一)原判決所違背之法令及其具體內容。
    (二)依訴訟資料可認為原判決有違背法令之具體事實。
三、民事訴訟法第471條第1項：（依同法第436條之32第2項規定
    於小額事件之上訴程序準用之）
    上訴狀內未表明上訴理由者，上訴人應於提起上訴後二十日
    內，提出理由書於原第二審法院；未提出者，毋庸命其補正
    ，由原第二審法院以裁定駁回之。